【裁判字號】    92,交易,138
【裁判日期】    921031
【裁判案由】    過失致死等
【裁判全文】
臺灣板橋地方法院刑事判決                        九十二年度交易字第一三八號
    公  訴  人  臺灣板橋地方法院檢察署檢察官
    被      告  甲○○
右列被告因過失致死等案件案件，經檢察官提起公訴（九十二年度偵字第二四九三號
），因被告於本院準備程序中為有罪之陳述，嗣經本院合議庭裁定以簡式審判程序審
理，本院判決如左：
    主  文
甲○○過失致人於死，處拘役伍拾日，如易科罰金，以參佰元折算壹日。緩刑貳年。
    事  實
一、甲○○於民國九十一年十一月九日十七時二十分許，駕駛車號Ｋ九─二一號
    自用小客車，沿臺北縣林口鄉○○路由北往南方向行駛，行經該路段與文二路交
    岔路口之時，本應減速慢行，並應注意汽車行駛時，駕駛人應隨時注意車前狀況
    ，並採取必要之安全措施，且行車速度在市區道路，其時速不得超過五十公里，
    而依當時情形又非不能注意，竟疏於注意車前狀況，且以六十公里之速度超速行
    駛，適有同向由乙○○騎乘車號ＫＹ九─四九號重型機車其後附載叔父黃德華
    ，未讓直行車先行，逕左轉進入林口鄉○○路之際，甲○○剎車及閃避不及，乃
    從機車左側面加以撞擊之，除造成乙○○人車倒地受有左側第三、第四與第五肋
    骨骨折、臉部與身體多處擦傷等之傷害外，其後座乘客黃德華亦受有頭部外傷導
    致顱內出血，於送醫途中仍傷重不治而死亡。甲○○於肇事後，在其上開犯行未
    為任何有偵查犯罪職權之公務員已知悉前，打電話報警自首而接受裁判，而知上
    情。
二、案經臺灣板橋地方法院檢察署檢察官據報相驗後自動檢舉簽分偵辦（過失致死部
    分）及被害人乙○○訴由臺北縣政府警察局新莊分局報請臺灣板橋地方法院檢察
    署檢察官偵查起訴（過失傷害部分），因甲○○於本院準備程序中為有罪之陳述
    ，嗣經本院合議庭裁定以簡式審判程序審理。
    理  由
壹、關於程序：
一、按刑事訴訟法於九十二年二月六日修正公布，依該法第二百八十四條一規定，除
    簡式審判程序及簡易程序案件外，第一審應行合議審判，復依同法第二百七十三
    條之一第一項規定，除被告所犯為死刑、無期徒刑、最輕本刑為三年以上有期徒
    刑之罪或高等法院管轄第一審案件者外，於第一次審判期日前之準備程序進行中
    ，被告先就被訴事實為有罪之陳述時，審判長得告知被告簡式審判程序之旨，並
    聽取當事人、代理人、辯護人及輔佐人之意見後，裁定進行簡式審判程序；又依
    同日修正公布之刑事訴訟法施行法第七條之二規定，上開修正通過之刑事訴訟法
    第二百八十四條之一、第二百七十三條之一自九十二年九月一日施行，同施行法
    第七條之三復規定，上開修正公布之刑事訴訟法施行前，已繫屬於各級法院之案
    件，其以後之訴訟程序，應依修正刑事訴訟法終結之。
二、查本件係於九十二年二月十八日繫屬於本院，依上開規定，自九十二年九月一日
    後，應依上開修正公布施行之刑事訴訟法終結之，經核被告所犯係死刑、無期徒
    刑、最輕本刑為三年以上有期徒刑以外之罪，且非高等法院管轄第一審之案件，
    經本院合議庭裁定由受命法官行準備程序，其於準備程序中就被訴事實為有罪之
    陳述，經法官告知簡式審判程序之旨，並聽取公訴人、被告之意見後，本院爰依
    上開修正公布施行之刑事訴訟法規定，合議裁定由受命法官獨任進行簡式審判程
    序，是其證據之調查，自不受刑事訴訟法第一百五十九條第一項、第一百六十一
    條之二、第一百六十一條之三、第一百六十三條之一及第一百六十四條至第一百
    七十條規定之限制，合先敘明。
貳、關於實體：
一、右揭犯罪事實，業據被告甲○○供承不諱，核與告訴人乙○○指訴情節相符，並
    有道路交通事故調查報告表一紙、現場暨雙方車損相片共計三十六幀等件在卷可
    資佐證。而告訴人乙○○受有左側第三、第四與第五肋骨骨折、臉部與身體多處
    擦傷等之傷害，有長庚紀念醫院九十一年十一月九日（乙種）診斷證明書一紙在
    卷可核。另被害人黃德華因本件交通事故受有頭部外傷導致顱內出血等傷害，雖
    於到院前死亡，仍送長庚紀念醫院急救，而於同年月九日十八時五十五分許宣告
    不治死亡，有長庚紀念醫院九十一年十一月十日（乙種）診斷證明書一紙在卷，
    並據檢察官督同法醫師相驗明確，有勘驗筆錄、驗斷書及相驗屍體證明書等件在
    卷可稽。按汽車行駛時，駕駛人應注意車前狀況，並隨時採取必要之安全措施，
    又按汽車行駛時，其行車速度應依標誌之規定，在市區道路，時速不得超過五十
    公里，在郊外道路時速不得超過六十公里，道路交通安全規則第九十四條第三項
    、第九十三條第一項第一款分別定有明文；被告駕車行駛，本應注意上開道路交
    通安全之規定，應減速慢行，並隨時注意車前狀況，採取必要之安全措施行，且
    本件事故發生當時之光線係暮光、天候陰、路面乾燥無缺陷且視距良好無障礙物
    等情形觀之，查無任何足令被告不能注意前揭有關道路交通安全規定之情事，其
    應注意能注意卻疏未注意以致肇事，是其就本件交通事故之發生自有過失無疑。
    且本件經送臺灣省臺北縣區車輛行車事故鑑定委員會鑑定結果，亦認「被告甲○
    ○駕駛自用小客車，行經號誌交岔路口，超速行駛，且未充分注意車前狀況為肇
    事次因」、「告訴人乙○○騎乘重型機車，行經號誌交岔路口，左轉未禮讓直行
    車先行，為肇事主因」，有該委員會九十二年八月二十九日府覆議字第九二一
    八六號鑑定意見書在卷可參，亦認被告確有過失，且被告之過失與告訴人乙○
    ○所受傷害及被害人黃德華受有傷害而不治死亡間，均有相當因果關。足認被告
    自白與事實相符，罪證明確，其犯行洵堪認定。
二、按被告因過失致被害人黃德華於死之行為，核係犯刑法第二百七十六條第一項之
    過失致人於死罪；另被告因過失行為致告訴人乙○○受有傷害之行為，核係犯刑
    法第二百八十四條第一項前段之過失傷害罪。被告以一過失行為而分別使被害人
    黃德華死亡、告訴人乙○○受有傷害，為以一行為觸犯數罪名（一個過失致死罪
    、一個過失傷害罪）之想像競合犯，依刑法第五十五條規定，應從一重之刑法第
    二百七十六條第一項之過失致人於死罪處斷。被告於肇事後，於警員前往現場處
    理時，在其上開犯行未為任何有偵查犯罪職權之公務員已知悉前，未逃避接受裁
    判，而當場向警員自首，承認其為肇事人，有臺北縣政府警察局新莊分局文化派
    出所於九十一年十一月九日臺北縣政府警察局【偵辦交通事故案件「涉嫌人是否
    自首」調查報告表】一紙在卷可參（見臺灣板橋地方法院檢察署九十二年度偵字
    第二四九三號偵查卷第十七頁），是被告既已向該管公務員申述犯罪事實，而接
    受裁判，已合於刑法第六十二條前段所定，對於未發覺之犯罪自首而接受裁判之
    要件，應依該條規定減輕其刑。爰審酌被告其智識程度、品行、過失程度、犯後
    已與被害人黃德華之家屬成立和解，有台北縣林口鄉調解委員會調解書影本在卷
    可按，暨被告能勇於承認犯行犯後態度良好等一切情狀，量處如主文所示之刑，
    並諭知易科罰金之折算標準。末查被告前未曾受有期徒刑以上刑之宣告，此有臺
    灣高等法院被告全國前案記錄表一紙附卷可憑，其經此偵查審判經過，自當知所
    警惕而無虞再犯，本院綜核各情認上開刑之宣告，已足策其自新，因認所宣告之
    刑，以暫不執行為適當，併諭知緩刑二年，以啟自新。
三、末查告訴人乙○○騎乘重型機車，行經號誌交岔路口，左轉車未禮讓直行車先行
    ，為肇事主因，亦有違反交通規則之事實，然此僅係衡量被告刑度之因素之一，
    並無解被告過失致人於死之刑責，且乙○○涉過失致死罪嫌部分，因公訴人未提
    起公訴，本院不予審理，附此敘明。
據上論斷，應依刑事訴訟法第二百七十三條之一第一項、第二百九十九條第一項前段
、刑法第二百八十四條第一項前段、第二百七十六條第一項、第五十五條前段、第四
十一條第一項前段、第六十二條前段，罰金罰鍰提高標準條例第一條前段，判決如主
文。
本案經檢察官陳銘祥到庭執行職務。
中      華      民      國    九十二      年     十     月    三十一    日
                                臺灣板橋地方法院刑事第二庭
                                        法  官  潘  翠  雪
右正本證明與原本無異。
如不服本判決，應於判決送達後十日內向本院提出上訴狀 (應附繕本) ，上訴於
臺灣高等法院。
                                         書記官 江  文  彬
中      華      民      國    九十二      年     十     月    三十一    日
 附錄本案論罪科刑法條全文：
刑法第二百七十六條
因過失致人於死者，處二年以下有期徒刑、拘役或二千元以下罰金。
從事業務之人，因業務上之過失犯前項之罪者，處五年以下有期徒刑或拘役，得併科
三千元以下罰金。
刑法第二百八十四條
因過失傷害人者，處六月以下有期徒刑、拘役或五百元以下罰金。致重傷者，處一年
以下有期徒刑、拘役或五百元下罰金。
從事業務之人，因業務上之過失傷害人者，處一年以下有期徒刑、拘役或一千元以下
罰金。致重傷者，處三年以下有期徒刑、拘役或二千元以下罰金。


司法院資訊處製作；財團法人民間司法改革基金會備份。
